最高法院刑事判決                              八十六年度台上字第六八○三號
    上  訴  人  丙○○
    選任辯護人  黃璽麟律師
    上  訴  人  甲○○
                乙○○
    共      同
    選任辯護人  戴慕蘭律師
右上訴人等因違反著作權法案件，不服台灣高等法院高雄分院中華民國八十五年九月
三十日第二審判決（八十四年度上訴字第一二○二號，起訴案號：台灣高雄地方法院
檢察署八十三年度偵字第九九九七號），提起上訴，本院判決如左：
    主  文
原判決撤銷，發回台灣高等法院高雄分院。
    理  由
本件原判決認定：上訴人丙○○係國文實業有限公司（下稱國文公司）負責人，明知
莊榮兆所設計之面板圖形(三)，早已享有著作權，並授權新品瓦斯安全設備股份有限公
司製作使用於新品牌瓦斯防爆器之測漏錶上，乃竟意圖銷售，自民國八十年間某日起
，委託無共同犯意之台中縣東勢鎮○○街五六四之一號億臨企業股份有限公司（下稱
億臨公司）製造朝代牌瓦斯防爆器時，重製莊榮兆享有著作權之上開面板圖形，使用
於防爆器之測漏錶上，而銷售於市面，並以之為常業。上訴人乙○○、甲○○分別為
桃園縣桃園市○○路一三五號今世紀企業有限公司負責人及總經理，明知丙○○委託
億臨公司製造朝代牌瓦斯防爆器之測漏錶上面板圖形，係重製莊榮兆享有著作權之物
，乃意圖營利，基於共同犯意，自八十二年五月間某日起，經銷朝代牌瓦斯防爆器（
含測漏錶）於市面，交付與購買者，而以之為常業各情。因而撤銷第一審無罪之判決
，改依著作權法第九十四條論處其等罪刑，固非無見。
惟查(一)刑事法上之常業犯，係以犯罪行為為生活之事業，故除須有反覆實施同一犯罪
行為之事務外，尚須以之為謀生之職業，藉此為生，始屬相當。本件檢察官原起訴上
訴人等犯著作權法第九十一條第二項、第九十二條之罪，原判決改認其等均以之為常
業，而依同法第九十四條論處，僅泛謂上訴人等以之維生云云，並未詳憑以認定之
依據，自嫌理由欠備。(二)有罪判決書對於有利於被告之證據，不予採信者，應明其
理由。本件先係告訴人對國文公司委託製造朝代牌瓦斯防爆器之億臨公司負責人劉興
復提出告訴，經多次偵查後，再對上訴人等為告訴。惟劉興復部分業經台灣高等法院
台中分院八十四年度上易字第二五九三號，判決無罪確定，其理由亦援用國立台灣工
業技術學院有利上訴人等之鑑定。又告訴人檢舉案外人民安牌瓦斯防爆器之面板圖形
（與上訴人等之朝代牌瓦斯防爆器面板圖形雷同）仿造其面板圖形之檢舉案，亦經內
政部認檢舉不成立，有該部台八四內著字第八四二二三八二號函甚詳（原審卷第二
五九頁以下），原判決對各該有利上訴人等之證據，均未詳不足採信之理由，徒稱
不受各該判決或未確定之處分之拘束，亦難昭折服。上訴意旨指摘原判決不當，非無
理由，應認有發回更審之原因。
據上論結，應依刑事訴訟法第三百九十七條、第四百零一條，判決如主文。
中      華      民      國    八十六    年     十一     月     二十     日
                              最高法院刑事第九庭
                                  審判長法官  謝  家  鶴
                                        法官  羅  一  宇
                                        法官  花  滿  堂
                                        法官  陳  世  淙
                                        法官  劉  介  民
      右正本證明與原本無異
                                              書  記  官
中      華      民      國    八十六    年     十一     月    二十六    日
